---
title: "Development vs Adult"
subtitle: "Each point is a locus|gene pair. Above the diagonal = stronger signal in development."
format:
  html:
    page-layout: full
execute:
  echo: false
  warning: false
  message: false
---

```{r setup}
pkgs <- c("data.table", "stringr", "plotly", "DT", "vroom", "jsonlite")
to_install <- setdiff(pkgs, rownames(installed.packages()))
if (length(to_install) > 0) install.packages(to_install, repos = "https://cloud.r-project.org")
library(data.table); library(stringr); library(plotly); library(DT)
library(vroom); library(jsonlite)

THR <- 0.8

# Tudo no painel de região precisa estar na MESMA build. O Song 2020 é hg38 e
# o consensus_ADRD_withproxy usa base_pair_location (GWAS Catalog harmonizado,
# GRCh38), então hg38 é a referência e o track de genes é pedido em hg38.
GENOME <- "hg38"

sumstats_file <- "data/consensus_ADRD_withproxy.tsv"

collapse_events <- function(x, max_n = 6) {
  x <- unlist(str_split(as.character(x), ";"))
  x <- str_trim(x)
  x <- unique(x[!is.na(x) & x != "" & !toupper(x) %in% c("NA", "NAN")])
  if (length(x) == 0) return("")
  if (length(x) > max_n) return(paste0(paste(sort(x)[seq_len(max_n)], collapse = "; "),
                                       " (+", length(x) - max_n, " more)"))
  paste(sort(x), collapse = "; ")
}

d <- fread("data/coloc_all_annotated.csv")
d[is.na(gene_symbol) | gene_symbol == "", gene_symbol := gene_clean]
d[, gene_symbol := str_remove(as.character(gene_symbol), ";.*$")]
d[, pair := paste(locus, gene_symbol, sep = " | ")]
d[, stage := fifelse(str_detect(dataset, regex("^devbrain_", ignore_case = TRUE)), "Dev", "Adult")]
d[, qtl_type := fifelse(str_detect(dataset, regex("sqtl", ignore_case = TRUE)), "sQTL", "eQTL")]
d[, dataset := as.character(dataset)]
d[, region_chr := as.character(region_chr)]

## --- tipo de evento de splicing (Canonical, Exon Skipping, ...) --------------
# Vem do sqtl_filtrado, não do coloc_all_annotated. Junção em dois níveis: o
# splice_id é a chave exata do evento, mas ele nem sempre existe no
# coloc_all_annotated; o fallback por região+gene recupera o conjunto de eventos.
ev_path <- c("data/sqtl_filtrado", "data/sqtl_filtrado.tsv", "data/sqtl_filtrado.csv")
ev_path <- ev_path[file.exists(ev_path)][1]

d[, splicing_event := NA_character_]

if (!is.na(ev_path)) {
  ev <- fread(ev_path)
  ev[, dataset := as.character(dataset)]
  ev[, region_chr := as.character(region_chr)]
  ev[, gene_symbol := str_remove(as.character(gene_symbol), ";.*$")]

  if ("splice_id" %in% names(d) && "splice_id" %in% names(ev)) {
    d[, splice_id := as.character(splice_id)]
    k1 <- ev[, .(ev1 = collapse_events(splicing_event)),
             by = .(dataset, splice_id = as.character(splice_id))]
    d <- merge(d, k1, by = c("dataset", "splice_id"), all.x = TRUE, sort = FALSE)
  } else {
    d[, ev1 := NA_character_]
  }

  k2 <- ev[, .(ev2 = collapse_events(splicing_event)),
           by = .(dataset, region_chr, region_start, region_end, gene_symbol)]
  d <- merge(d, k2, by = c("dataset", "region_chr", "region_start", "region_end", "gene_symbol"),
             all.x = TRUE, sort = FALSE)

  d[, splicing_event := fifelse(!is.na(ev1) & ev1 != "", ev1, ev2)]
}

w <- dcast(d[, .(pp4 = max(PP.H4, na.rm = TRUE)), by = .(pair, stage)],
           pair ~ stage, value.var = "pp4", fill = 0)
w <- w[Adult > THR | Dev > THR]

## --- região de cada par ------------------------------------------------------
# O dcast agrega por par e descarta as coordenadas; sem isso o clique não sabe
# qual janela abrir. Pega a região da linha de PP.H4 máximo do par.
chr_norm <- function(x) fifelse(str_detect(x, "^chr"), x, paste0("chr", x))

reg <- d[!is.na(region_start) & !is.na(region_end)]
setorder(reg, pair, -PP.H4)
reg <- reg[, .SD[1], by = pair, .SDcols = c("region_chr", "region_start", "region_end")]
reg[, region_key := paste0(chr_norm(region_chr), ":", region_start, "-", region_end)]

w <- merge(w, reg[, .(pair, region_key)], by = "pair", all.x = TRUE)
w[is.na(region_key), region_key := ""]

w[, classe := fcase(Adult > THR & Dev > THR, "Both",
                    Dev > THR, "Development only",
                    default = "Adult only")]

## --- anotação de tipo de QTL e eventos por par|estágio -----------------------
sig <- copy(d[PP.H4 > THR])
sig[, stage := factor(stage, levels = c("Adult", "Dev"))]
ann <- sig[, .(
  qtl    = paste(sort(unique(qtl_type)), collapse = " + "),
  events = collapse_events(splicing_event[qtl_type == "sQTL"])
), by = .(pair, stage)]

ann_w <- dcast(ann, pair ~ stage, value.var = c("qtl", "events"), fill = "", drop = FALSE)
for (cc in c("qtl_Adult", "qtl_Dev", "events_Adult", "events_Dev")) {
  if (!cc %in% names(ann_w)) ann_w[, (cc) := ""]
}
w <- merge(w, ann_w, by = "pair", all.x = TRUE)
for (cc in c("qtl_Adult", "qtl_Dev", "events_Adult", "events_Dev")) {
  set(w, which(is.na(w[[cc]])), cc, "")
}
w[qtl_Adult == "", qtl_Adult := "—"]
w[qtl_Dev   == "", qtl_Dev   := "—"]

w[, hover := paste0(
  "<b>", pair, "</b>",
  "<br>Adult: ", round(Adult, 3), "  (", qtl_Adult, ")",
  "<br>Dev: ",   round(Dev, 3),   "  (", qtl_Dev, ")",
  fifelse(events_Adult != "", paste0("<br><i>Splicing event (Adult):</i> ", events_Adult), ""),
  fifelse(events_Dev   != "", paste0("<br><i>Splicing event (Dev):</i> ",   events_Dev),   "")
)]

# candidatos priorizados manualmente (ver notas do lab meeting)
destaque <- c("CELF1/SPI1 | SLC39A13", "KAT8/BCKDK | BCKDK", "MYO15A/TOM1L2 | SHMT1",
             "ACE | ERN1", "APP | LINC00158")
w[, destacar := pair %in% destaque]

# Só faz sentido abrir o painel fetal para pares com sinal em Dev.
w[, browse_key := fifelse(Dev > THR, region_key, "")]
w[, target_gene := str_remove(pair, "^.*\\| ")]
```

```{r regiao-payload}
## ===========================================================================
## Painel de região: Manhattan + arcos PLAC-seq (Song 2020) + track de genes
## Tudo em hg38 e num único eixo x compartilhado, em Mb.
## ===========================================================================

HIC_DIR  <- "data/song_hic_data"
CT_ORDER <- c("RG", "IPC", "eN", "iN")
CT_COLOR <- list(RG = "#1EE500", IPC = "#47C5E5", eN = "#0428B8", iN = "#FF7E00")
MAX_ARCS <- 40    # por região e tipo celular, ranqueados por score
MAX_SNPS <- 900   # por região, depois do afinamento

regions <- unique(w[browse_key != "", .(region_key)])
regions[, chr   := str_extract(region_key, "^[^:]+")]
regions[, start := as.numeric(str_extract(region_key, "(?<=:)[0-9]+"))]
regions[, end   := as.numeric(str_extract(region_key, "[0-9]+$"))]

## --- 1) arcos PLAC-seq -------------------------------------------------------
# Arquivos longrange do WashU: 4 colunas, a última "chr:start-end,score".
# Cada interação aparece duas vezes (uma por âncora), porque o formato precisa
# ser ordenável/tabix-ável -- daí a deduplicação por ponto médio.
read_longrange <- function(path) {
  x <- fread(path, header = FALSE, showProgress = FALSE,
             col.names = c("chr1", "start1", "end1", "target"))
  tgt   <- tstrsplit(x$target, ",", fixed = TRUE)
  coord <- tstrsplit(tgt[[1]], "[:-]")
  data.table(
    chr   = as.character(x$chr1),
    mid1  = (x$start1 + x$end1) / 2,
    chr2  = as.character(coord[[1]]),
    mid2  = (as.numeric(coord[[2]]) + as.numeric(coord[[3]])) / 2,
    score = suppressWarnings(as.numeric(tgt[[2]]))
  )
}

hic_files <- list.files(HIC_DIR, pattern = "longrange", full.names = TRUE)
arcs_json <- list()

if (length(hic_files) > 0) {
  hic <- rbindlist(lapply(hic_files, function(f) {
    ct <- sub("\\..*$", "", basename(f))
    read_longrange(f)[, ct := ct][]
  }))
  hic <- hic[chr == chr2 & !is.na(score)]
  hic[, `:=`(lo = pmin(mid1, mid2), hi = pmax(mid1, mid2))]
  hic <- unique(hic, by = c("ct", "chr", "lo", "hi"))
  hic[, ct := factor(ct, levels = CT_ORDER)]
  setkey(hic, chr)

  arcs_dt_list <- list()
  for (i in seq_len(nrow(regions))) {
    rc <- regions$chr[i]; rs <- regions$start[i]; re <- regions$end[i]
    if (!rc %in% hic$chr) next

    # Pelo menos UMA âncora dentro da janela. Exigir as duas descartava
    # justamente os contatos que saem do locus para um promotor distante, que
    # são os interessantes; a ponta de fora fica marcada como parcial.
    sel <- hic[.(rc)][(lo >= rs & lo <= re) | (hi >= rs & hi <= re)]
    if (nrow(sel) == 0) next

    sel[, partial := lo < rs | hi > re]
    setorder(sel, ct, -score)
    sel <- sel[, head(.SD, MAX_ARCS), by = ct]
    sel[, region_key := regions$region_key[i]]
    arcs_dt_list[[length(arcs_dt_list) + 1L]] <- copy(sel)

    arcs_json[[regions$region_key[i]]] <-
      lapply(split(sel, sel$ct, drop = TRUE), function(h)
        list(x1 = round(h$lo / 1e6, 4), x2 = round(h$hi / 1e6, 4),
             s = round(h$score, 2), p = as.integer(h$partial)))
  }
  arcs_dt <- if (length(arcs_dt_list)) rbindlist(arcs_dt_list) else NULL
}
if (!exists("arcs_dt")) arcs_dt <- NULL

## --- 2) Manhattan local ------------------------------------------------------
gwas_json <- list(); lead_map <- list(); gwas_lead <- list()

if (file.exists(sumstats_file) && nrow(regions) > 0) {
  gw <- vroom(sumstats_file,
              col_select = c(chromosome, base_pair_location, p_value, rsid),
              show_col_types = FALSE)
  setDT(gw)
  setnames(gw, c("chromosome", "base_pair_location", "p_value", "rsid"),
           c("chr", "bp", "p", "snp"))
  gw[, chr := paste0("chr", str_remove(as.character(chr), "^chr"))]
  gw <- gw[!is.na(bp) & !is.na(p)]
  min_p <- min(gw$p[gw$p > 0], na.rm = TRUE)
  gw[p <= 0, p := min_p]
  gw[, logp := -log10(p)]

  regs <- regions[, .(chr, start, end, region_key)]
  setkey(regs, chr, start, end)
  snps <- gw[, .(chr, start = bp, end = bp, snp, logp)]
  gsub_ <- foverlaps(snps, regs, type = "within", nomatch = NULL)

  # foverlaps devolve as colunas de y (a REGIÃO) com o nome original e prefixa
  # as de x com "i.". Então `start` aqui é o início da janela, não da variante --
  # usar `start` como posição joga todos os SNPs em cima da borda esquerda.
  gsub_[, bp := i.start]

  # SNP líder do GWAS na janela: calculado ANTES do afinamento, senão uma
  # janela sem sinal forte pode perder justamente o pico na subamostragem.
  gl <- gsub_[order(region_key, -logp)][, .SD[1], by = region_key,
                                        .SDcols = c("snp", "bp", "logp")]
  gwas_lead <- lapply(seq_len(nrow(gl)), function(i)
    list(snp = gl$snp[i], x = round(gl$bp[i] / 1e6, 5), y = round(gl$logp[i], 2)))
  names(gwas_lead) <- gl$region_key

  # Afinamento: mantém tudo que tem sinal e subamostra o fundo de forma
  # sistemática (a cada k-ésima variante ordenada por posição), para o
  # Manhattan continuar com a forma certa sem inchar o JSON da página.
  thin_region <- function(g) {
    top <- g[logp >= 3]
    bg  <- g[logp <  3]
    room <- max(0, MAX_SNPS - nrow(top))
    if (nrow(bg) > room && room > 0) {
      setorder(bg, bp)
      bg <- bg[seq(1, nrow(bg), length.out = room)]
    } else if (room == 0) bg <- bg[0]
    rbind(top, bg)
  }
  gsub_ <- gsub_[, thin_region(.SD), by = region_key]

  gwas_json <- lapply(split(gsub_, gsub_$region_key), function(g) {
    setorder(g, bp)
    list(x = round(g$bp / 1e6, 5), y = round(g$logp, 2), snp = g$snp)
  })

  # SNP líder do par: o variant_id da melhor coloc em Dev, posicionado pelo rsID
  snp_col <- intersect(c("variant_id", "snp", "rsid", "top_snp", "lead_snp"), names(d))[1]
  if (!is.na(snp_col)) {
    ld <- d[PP.H4 > THR & stage == "Dev"]
    if (nrow(ld) > 0) {
      setorder(ld, pair, -PP.H4)
      ld <- ld[, .(snp = as.character(get(snp_col))[1],
                   ds  = dataset[1],
                   pp4 = PP.H4[1]), by = pair]
      ld <- merge(ld, unique(gw[, .(snp, bp, logp)]), by = "snp", all.x = TRUE)
      ld <- ld[!is.na(bp)]
      lead_map <- lapply(seq_len(nrow(ld)), function(i)
        list(snp = ld$snp[i], x = round(ld$bp[i] / 1e6, 5),
             y = round(ld$logp[i], 2),
             ds = paste0(ld$ds[i], " · PP.H4 = ", round(ld$pp4[i], 3))))
      names(lead_map) <- ld$pair
    }
  }
  rm(gw); invisible(gc())
}

## --- 3) track de genes via API REST do UCSC ---------------------------------
# Sem arquivo local: uma chamada por região, cacheada em RDS para o rebuild não
# depender de rede. ncbiRefSeqSelect dá um transcrito representativo por gene,
# que é o que se quer num track de referência.
gene_cache <- file.path("data", paste0("cache_genes_", GENOME, ".rds"))
genes_all  <- if (file.exists(gene_cache)) readRDS(gene_cache) else list()

ucsc_genes <- function(chr, start, end, track = "ncbiRefSeqSelect") {
  u <- sprintf(paste0("https://api.genome.ucsc.edu/getData/track?",
                      "genome=%s;track=%s;chrom=%s;start=%.0f;end=%.0f"),
               GENOME, track, chr, start, end)
  r <- try(jsonlite::fromJSON(u), silent = TRUE)
  if (inherits(r, "try-error")) return(NULL)
  g <- r[[track]]
  if (is.null(g)) return(NULL)
  if (!is.data.frame(g) && is.list(g)) g <- g[[1]]
  if (!is.data.frame(g) || nrow(g) == 0) return(NULL)
  as.data.table(g)
}

parse_exons <- function(row) {
  if (!is.null(row$exonStarts) && !is.na(row$exonStarts)) {
    s <- as.numeric(strsplit(as.character(row$exonStarts), ",")[[1]])
    e <- as.numeric(strsplit(as.character(row$exonEnds),   ",")[[1]])
  } else if (!is.null(row$chromStarts) && !is.na(row$chromStarts)) {
    off <- as.numeric(strsplit(as.character(row$chromStarts), ",")[[1]])
    sz  <- as.numeric(strsplit(as.character(row$blockSizes), ",")[[1]])
    s <- row$chromStart + off; e <- s + sz
  } else return(NULL)
  ok <- !is.na(s) & !is.na(e)
  list(s = s[ok], e = e[ok])
}

# empacotamento guloso: genes que se sobrepõem vão para faixas diferentes
pack_levels <- function(g, pad) {
  setorder(g, start)
  last <- numeric(0); lev <- integer(nrow(g))
  for (i in seq_len(nrow(g))) {
    k <- which(last < g$start[i] - pad)[1]
    if (is.na(k)) { k <- length(last) + 1L }
    last[k] <- g$end[i]; lev[i] <- k - 1L
  }
  g[, level := lev][]
}

for (i in seq_len(nrow(regions))) {
  rk <- regions$region_key[i]
  if (!is.null(genes_all[[rk]])) next
  gg <- ucsc_genes(regions$chr[i], regions$start[i], regions$end[i])
  if (is.null(gg)) { genes_all[[rk]] <- list(); next }

  nm <- if ("name2" %in% names(gg)) gg$name2 else gg$name
  gg[, `:=`(gene = as.character(nm),
            start = as.numeric(chromStart), end = as.numeric(chromEnd))]
  gg <- gg[!is.na(gene) & gene != ""]
  gg <- gg[order(gene, -(end - start))][, .SD[1], by = gene]   # 1 linha por gene
  if (nrow(gg) == 0) { genes_all[[rk]] <- list(); next }
  gg <- pack_levels(gg, pad = (regions$end[i] - regions$start[i]) * 0.06)

  genes_all[[rk]] <- lapply(seq_len(nrow(gg)), function(j) {
    ex <- parse_exons(gg[j])
    list(name   = gg$gene[j],
         start  = round(gg$start[j] / 1e6, 5),
         end    = round(gg$end[j]   / 1e6, 5),
         strand = if ("strand" %in% names(gg)) as.character(gg$strand[j]) else ".",
         level  = gg$level[j],
         ex1    = if (is.null(ex)) numeric(0) else round(ex$s / 1e6, 5),
         ex2    = if (is.null(ex)) numeric(0) else round(ex$e / 1e6, 5))
  })
}
if (dir.exists("data")) saveRDS(genes_all, gene_cache)

## --- 4) payload --------------------------------------------------------------
regions_json <- lapply(seq_len(nrow(regions)), function(i)
  list(chr = regions$chr[i],
       start = round(regions$start[i] / 1e6, 5),
       end   = round(regions$end[i]   / 1e6, 5)))
names(regions_json) <- regions$region_key

pairs_json <- lapply(seq_len(nrow(w)), function(i)
  list(region = w$browse_key[i], gene = w$target_gene[i],
       lead = lead_map[[w$pair[i]]]))
names(pairs_json) <- w$pair

payload <- list(pairs = pairs_json, regions = regions_json,
                arcs = arcs_json, gwas = gwas_json, gwasLead = gwas_lead,
                genes = genes_all,
                order = CT_ORDER, colors = CT_COLOR,
                maxArcs = MAX_ARCS, genome = GENOME)
```

```{r plot}
#| fig-height: 7.5

cores <- c("Both" = "#7F8C8D", "Adult only" = "#B7C9DB", "Development only" = "#C0392B")

p <- plot_ly() |>
  add_segments(x = 0, xend = 1, y = 0, yend = 1, line = list(dash = "dot", color = "grey80"),
              hoverinfo = "skip", showlegend = FALSE) |>
  add_trace(data = w[destacar == FALSE], x = ~Adult, y = ~Dev, type = "scatter", mode = "markers",
            color = ~classe, colors = cores, marker = list(size = 8, opacity = 0.75),
            customdata = ~pair,
            text = ~paste0(hover, fifelse(browse_key != "",
                                          "<br><i>click to open the locus panel</i>", "")),
            hoverinfo = "text") |>
  add_trace(data = w[destacar == TRUE], x = ~Adult, y = ~Dev, type = "scatter", mode = "markers+text",
            marker = list(size = 13, color = "#C0392B", line = list(color = "black", width = 1)),
            text = ~target_gene, textposition = "top center",
            customdata = ~pair,
            hovertext = ~paste0(hover, "<br><i>prioritized candidate</i>"),
            hoverinfo = "text", showlegend = FALSE, name = "Prioritized") |>
  layout(xaxis = list(title = "Best PP.H4 — Adult", range = c(0,1)),
         yaxis = list(title = "Best PP.H4 — Development", range = c(0,1)),
         hoverlabel = list(align = "left"),
         legend = list(title = list(text = "")))

p <- htmlwidgets::onRender(p, "
  function(el, x, data) {

    // htmlwidgets serializa vetores de tamanho 1 como escalar; sem isso o
    // laço quebra justamente nas regiões com um único elemento.
    function asArr(v) { return v == null ? [] : (Array.isArray(v) ? v : [v]); }

    var panel = document.getElementById('locus-panel');
    var cap   = document.getElementById('locus-caption');
    var GAP   = 0.035;

    function draw(pairKey) {
      var info = data.pairs[pairKey];
      if (!info || !info.region) {
        Plotly.purge(panel); panel.style.display = 'none';
        cap.innerText = 'Adult-only pair — no fetal panel for this point.';
        return;
      }
      var key = info.region, reg = data.regions[key];
      if (!reg) {
        Plotly.purge(panel); panel.style.display = 'none';
        cap.innerText = 'No coordinates for this pair.';
        return;
      }

      // pesos das faixas: GWAS, RG, IPC, eN, iN, genes
      var rows = ['gwas'].concat(data.order).concat(['genes']);
      var wts  = [2.2, 1, 1, 1, 1, 1.7];
      var tot  = wts.reduce(function(a, b) { return a + b; }, 0);
      var free = 1 - GAP * (rows.length - 1);
      var tops = [], cur = 1;
      wts.forEach(function(v) { var h = free * v / tot; tops.push([cur - h, cur]); cur -= (h + GAP); });

      var traces = [], anns = [], layout = {}, shapes = [];
      function axName(k) { return k === 0 ? 'yaxis' : 'yaxis' + (k + 1); }
      function axRef(k)  { return k === 0 ? 'y'     : 'y'     + (k + 1); }

      rows.forEach(function(r, k) {
        layout[axName(k)] = {domain: tops[k], anchor: 'x', fixedrange: true,
                             showgrid: false, zeroline: false};
        anns.push({xref: 'paper', yref: 'paper', x: 0, xanchor: 'right',
                   y: (tops[k][0] + tops[k][1]) / 2, yanchor: 'middle',
                   text: r === 'gwas' ? '-log10 p' : (r === 'genes' ? 'genes' : r),
                   showarrow: false,
                   font: {size: 11, color: data.colors[r] || '#444'}});
      });

      // ---- faixa 1: Manhattan da região -------------------------------------
      var gw = data.gwas[key];
      if (gw) {
        var gx = asArr(gw.x), gy = asArr(gw.y), gs = asArr(gw.snp);
        traces.push({x: gx, y: gy, yaxis: 'y', type: 'scattergl', mode: 'markers',
                     name: 'GWAS variants',
                     marker: {color: '#12395C', size: 4, opacity: 0.55},
                     text: gs.map(function(s, i) {
                       return s + '<br>-log10 p = ' + gy[i]; }),
                     hoverinfo: 'text', showlegend: true});
        var ymax = Math.max.apply(null, gy.concat([8]));
        layout.yaxis.range = [0, ymax * 1.15];
        layout.yaxis.showticklabels = true;
        layout.yaxis.tickfont = {size: 9};
        shapes.push({type: 'line', xref: 'x', yref: 'y',
                     x0: reg.start, x1: reg.end, y0: 7.301, y1: 7.301,
                     line: {color: '#C0392B', width: 1, dash: 'dot'}});
      } else {
        layout.yaxis.showticklabels = false;
      }

      // Duas variantes destacadas, ambas na altura do p-valor do GWAS:
      // o pico do GWAS na janela e a variante que colocalizou (lado QTL).
      // A distância horizontal entre as duas é a informação interessante.
      var gwl = data.gwasLead ? data.gwasLead[key] : null;
      if (gwl) {
        traces.push({x: [gwl.x], y: [gwl.y], yaxis: 'y',
                     type: 'scatter', mode: 'markers',
                     name: 'GWAS lead SNP',
                     marker: {color: '#12395C', size: 11, symbol: 'star',
                              line: {color: '#fff', width: 0.8}},
                     text: ['<b>' + gwl.snp + '</b><br>GWAS lead SNP' +
                            '<br>-log10 p = ' + gwl.y],
                     hoverinfo: 'text', showlegend: true});
        shapes.push({type: 'line', xref: 'x', yref: 'paper',
                     x0: gwl.x, x1: gwl.x, y0: 0, y1: 1,
                     line: {color: '#12395C', width: 1, dash: 'dot'}});
      }
      if (info.lead) {
        traces.push({x: [info.lead.x], y: [info.lead.y], yaxis: 'y',
                     type: 'scatter', mode: 'markers',
                     name: 'Coloc variant (QTL)',
                     marker: {color: '#E4A33C', size: 12, symbol: 'diamond',
                              line: {color: '#333', width: 1}},
                     text: ['<b>' + info.lead.snp + '</b><br>colocalization variant' +
                            '<br>-log10 p (GWAS) = ' + info.lead.y +
                            (info.lead.ds ? '<br>' + info.lead.ds : '')],
                     hoverinfo: 'text', showlegend: true});
        shapes.push({type: 'line', xref: 'x', yref: 'paper',
                     x0: info.lead.x, x1: info.lead.x, y0: 0, y1: 1,
                     line: {color: '#E4A33C', width: 1, dash: 'dash'}});
      }

      // ---- faixas 2-5: arcos PLAC-seq ---------------------------------------
      var byCt = data.arcs[key] || {};
      // Altura normalizada pela LARGURA DA JANELA, não pelo maior span da
      // região: com arcos parciais o maior span pode ser muito maior que a
      // janela e achataria todo o resto contra a linha de base.
      var winW = reg.end - reg.start;

      data.order.forEach(function(ct, j) {
        var k = j + 1;
        layout[axName(k)].range = [0, 1.15];
        layout[axName(k)].showticklabels = false;
        var src = byCt[ct];
        if (!src) return;
        var x1 = asArr(src.x1), x2 = asArr(src.x2),
            sc = asArr(src.s),  pf = asArr(src.p);
        var xs = [], ys = [], px = [], py = [], mx = [], my = [], tx = [], ex = [], ey = [];
        for (var i = 0; i < x1.length; i++) {
          var lo = x1[i], hi = x2[i];
          var mid = (lo + hi) / 2, r = (hi - lo) / 2;
          var h = Math.min((hi - lo) / winW, 1);
          var isP = pf[i] === 1;
          var X = isP ? px : xs, Y = isP ? py : ys;
          for (var q = 0; q <= 24; q++) {
            var t = Math.PI * (1 - q / 24);
            X.push(mid + r * Math.cos(t)); Y.push(h * Math.sin(t));
          }
          X.push(null); Y.push(null);
          if (mid >= reg.start && mid <= reg.end) { mx.push(mid); my.push(h); }
          else { mx.push(null); my.push(null); }
          tx.push('<b>' + ct + '</b><br>' + lo.toFixed(3) + ' &#8596; ' +
                  hi.toFixed(3) + ' Mb<br>score = ' + sc[i] +
                  (isP ? '<br><i>anchor outside the window</i>' : ''));
          // marca na borda por onde o arco parcial sai
          if (isP) {
            if (lo < reg.start) { ex.push(reg.start); ey.push(0.04); }
            if (hi > reg.end)   { ex.push(reg.end);   ey.push(0.04); }
          }
        }
        traces.push({x: xs, y: ys, yaxis: axRef(k), type: 'scatter', mode: 'lines',
                     line: {color: data.colors[ct], width: 1.1},
                     connectgaps: false, hoverinfo: 'skip', showlegend: false});
        traces.push({x: px, y: py, yaxis: axRef(k), type: 'scatter', mode: 'lines',
                     line: {color: data.colors[ct], width: 1, dash: 'dot'},
                     connectgaps: false, hoverinfo: 'skip', showlegend: false});
        traces.push({x: ex, y: ey, yaxis: axRef(k), type: 'scatter', mode: 'markers',
                     marker: {color: data.colors[ct], size: 7, symbol: 'triangle-right',
                              opacity: 0.8},
                     hoverinfo: 'skip', showlegend: false});
        traces.push({x: mx, y: my, yaxis: axRef(k), type: 'scatter', mode: 'markers',
                     marker: {color: data.colors[ct], size: 4, opacity: 0.9},
                     text: tx, hoverinfo: 'text', showlegend: false});
      });

      // ---- faixa 6: genes ---------------------------------------------------
      var gk = rows.length - 1;
      var gl = asArr(data.genes[key]);
      var maxLev = 0;
      gl.forEach(function(g) { maxLev = Math.max(maxLev, g.level); });
      layout[axName(gk)].range = [maxLev + 0.8, -0.8];   // nível 0 no topo
      layout[axName(gk)].showticklabels = false;

      var bx = [], by = [], ex = [], ey = [], tx2 = [], ty = [], tt = [];
      var hx = [], hy = [], hex = [], hey = [];
      gl.forEach(function(g) {
        var isTarget = (g.name === info.gene);
        var B = isTarget ? [hx, hy] : [bx, by];
        var E = isTarget ? [hex, hey] : [ex, ey];
        B[0].push(g.start, g.end, null); B[1].push(g.level, g.level, null);
        var e1 = asArr(g.ex1), e2 = asArr(g.ex2);
        for (var i = 0; i < e1.length; i++) {
          E[0].push(e1[i], e2[i], null); E[1].push(g.level, g.level, null);
        }
        tx2.push((g.start + g.end) / 2); ty.push(g.level);
        tt.push(g.name + (g.strand === '-' ? ' \\u25C0' : ' \\u25B6'));
      });

      traces.push({x: bx, y: by, yaxis: axRef(gk), type: 'scatter', mode: 'lines',
                   line: {color: '#9AA5B1', width: 1}, connectgaps: false,
                   hoverinfo: 'skip', showlegend: false});
      traces.push({x: ex, y: ey, yaxis: axRef(gk), type: 'scatter', mode: 'lines',
                   line: {color: '#5B6B7B', width: 7}, connectgaps: false,
                   hoverinfo: 'skip', showlegend: false});
      traces.push({x: hx, y: hy, yaxis: axRef(gk), type: 'scatter', mode: 'lines',
                   line: {color: '#C0392B', width: 1.5}, connectgaps: false,
                   hoverinfo: 'skip', showlegend: false});
      traces.push({x: hex, y: hey, yaxis: axRef(gk), type: 'scatter', mode: 'lines',
                   line: {color: '#C0392B', width: 9}, connectgaps: false,
                   hoverinfo: 'skip', showlegend: false});
      traces.push({x: tx2, y: ty, yaxis: axRef(gk), type: 'scatter', mode: 'text',
                   text: tt, textposition: 'top center',
                   textfont: {size: 9, color: '#333'},
                   hoverinfo: 'skip', showlegend: false});

      layout.xaxis = {title: reg.chr + ' (Mb, ' + data.genome + ')',
                      range: [reg.start, reg.end], anchor: axRef(gk),
                      zeroline: false, showgrid: false};
      layout.annotations = anns;
      layout.shapes = shapes;
      layout.margin = {l: 70, r: 20, t: 44, b: 45};
      layout.height = 670;
      layout.hovermode = 'closest';
      layout.showlegend = true;
      layout.legend = {orientation: 'h', xanchor: 'right', x: 1,
                       yanchor: 'bottom', y: 1.005,
                       font: {size: 10}, bgcolor: 'rgba(0,0,0,0)'};

      panel.style.display = 'block';
      Plotly.react(panel, traces, layout, {displayModeBar: false, responsive: true});

      var nArc = 0;
      data.order.forEach(function(ct) { if (byCt[ct]) nArc += asArr(byCt[ct].x1).length; });
      cap.innerText = pairKey + '  —  ' + key + ' (' + data.genome + ')' +
        '  |  target gene highlighted in red' +
        (gwl ? '  |  GWAS lead ' + gwl.snp : '') +
        (info.lead ? '  |  coloc variant ' + info.lead.snp
                   : '  |  coloc variant not found in sumstats') +
        '  |  ' + nArc + ' PLAC-seq arcs (top ' + data.maxArcs + ' per cell type).';
    }

    el.on('plotly_click', function(ev) { draw(ev.points[0].customdata); });
  }
", data = payload)
p
```

## Locus panel

Click a point with signal in development to open the region: local Manhattan
with the colocalization lead SNP, cell-type-resolved PLAC-seq arcs from fetal
cortex, and the gene track. Everything is on the same x axis in hg38, so the
variant, the contacts and the target gene line up vertically.

```{r locus-panel}
htmltools::div(
  htmltools::div(id = "locus-panel", style = "display:none; margin-top:8px;"),
  htmltools::tags$p(id = "locus-caption",
                    style = "color:#666; font-size:0.85rem; margin-top:6px;")
)
```


## Hi-C support diagnostics {.unnumbered}

::: {.callout-note collapse="true"}
## Does the coloc variant actually contact the target gene?

```{r hic-diagnostics}
#| fig-height: 3.2

TOL_TSS <- 10000   # âncora ↔ TSS (bp)
TOL_VAR <- 10000   # âncora ↔ variante colocalizada (bp)
TOL_ANC <- 5000    # sanidade: âncora ↔ qualquer TSS (bp)

## --- TSS a partir do track de genes já cacheado do UCSC ---------------------
tss_dt <- rbindlist(lapply(names(genes_all), function(rk) {
  g <- genes_all[[rk]]
  if (length(g) == 0) return(NULL)
  data.table(
    region_key = rk,
    gene = vapply(g, function(x) x$name, character(1)),
    tss  = vapply(g, function(x) if (identical(x$strand, "-")) x$end else x$start,
                  numeric(1)) * 1e6)
}), fill = TRUE)

if (is.null(arcs_dt) || nrow(arcs_dt) == 0 || is.null(tss_dt) || nrow(tss_dt) == 0) {
  cat("No arcs or no gene track available — diagnostics skipped.\n")
} else {

  ## --- sanidade 1: âncoras caem em promotor? --------------------------------
  # PLAC-seq com H3K4me3 é ancorado em promotor por construção. Se esta fração
  # for baixa, é sinal de coordenada deslocada, não de biologia.
  anc <- rbind(arcs_dt[, .(region_key, pos = lo)],
               arcs_dt[, .(region_key, pos = hi)])
  anc <- merge(anc, tss_dt, by = "region_key", allow.cartesian = TRUE)
  anc_hit <- anc[, .(hit = any(abs(pos - tss) <= TOL_ANC)), by = .(region_key, pos)]
  frac_prom <- mean(anc_hit$hit)

  ## --- sanidade 2: distribuição de span -------------------------------------
  spans <- (arcs_dt$hi - arcs_dt$lo) / 1e3   # kb

  ## --- suporte por par -------------------------------------------------------
  sup <- w[browse_key != "", .(pair, region_key = browse_key, gene = target_gene)]
  sup[, var_pos := vapply(pair, function(p) {
    l <- lead_map[[p]]; if (is.null(l)) NA_real_ else l$x * 1e6 }, numeric(1))]
  sup <- merge(sup, tss_dt, by.x = c("region_key", "gene"),
               by.y = c("region_key", "gene"), all.x = TRUE)

  check_pair <- function(rk, vp, tp) {
    if (is.na(vp) || is.na(tp)) return(NA)
    a <- arcs_dt[region_key == rk]
    if (nrow(a) == 0) return(FALSE)
    any((abs(a$lo - vp) <= TOL_VAR & abs(a$hi - tp) <= TOL_TSS) |
        (abs(a$hi - vp) <= TOL_VAR & abs(a$lo - tp) <= TOL_TSS))
  }
  sup[, supported := mapply(check_pair, region_key, var_pos, tss)]

  # distância mais curta entre a variante e qualquer âncora da região
  sup[, min_d_kb := mapply(function(rk, vp) {
    if (is.na(vp)) return(NA_real_)
    a <- arcs_dt[region_key == rk]
    if (nrow(a) == 0) return(NA_real_)
    round(min(abs(c(a$lo, a$hi) - vp)) / 1e3, 1)
  }, region_key, var_pos)]

  n_tot <- nrow(sup)
  n_ok  <- sum(sup$supported %in% TRUE)
  n_na  <- sum(is.na(sup$supported))

  cat(sprintf(paste0(
    "**Sanity check 1 — anchors in promoters:** %.1f%% of arc anchors fall within ",
    "%.0f kb of a TSS. PLAC-seq with H3K4me3 is promoter-anchored by design, so this ",
    "should be high; a low value points at a coordinate shift rather than biology.\n\n",
    "**Sanity check 2 — arc spans:** median %.0f kb, 5th percentile %.0f kb. ",
    "MAPS discards very short contacts, so a floor around 20 kb is expected — ",
    "promoter-proximal signals simply cannot produce an arc.\n\n",
    "**Variant-to-target support:** %d of %d dev pairs (%.1f%%) have an arc joining ",
    "the coloc variant (±%.0f kb) to the target gene TSS (±%.0f kb). ",
    "%d pair(s) could not be evaluated (variant absent from the sumstats, or target ",
    "gene absent from the UCSC track).\n\n"),
    frac_prom * 100, TOL_ANC / 1e3,
    median(spans), quantile(spans, 0.05),
    n_ok, n_tot, 100 * n_ok / max(n_tot, 1),
    TOL_VAR / 1e3, TOL_TSS / 1e3, n_na))

  print(plot_ly(x = ~spans, type = "histogram", nbinsx = 50,
                marker = list(color = "#1F6FB4")) |>
          layout(xaxis = list(title = "Arc span (kb)"),
                 yaxis = list(title = "arcs"),
                 margin = list(t = 10, b = 45)))
}
```

```{r hic-diagnostics-tabela}
if (exists("sup") && nrow(sup) > 0) {
  out <- sup[order(-supported %in% TRUE, min_d_kb),
             .(pair, gene,
               `variant (Mb)` = round(var_pos / 1e6, 4),
               `target TSS (Mb)` = round(tss / 1e6, 4),
               `nearest anchor (kb)` = min_d_kb,
               supported = fifelse(is.na(supported), "not evaluable",
                                   fifelse(supported, "yes", "no")))]
  datatable(out, rownames = FALSE, filter = "top",
            options = list(pageLength = 10, scrollX = TRUE))
}
```
:::

## All dev-only pairs

```{r tabela-full}
tab <- w[classe == "Development only"][order(-Dev)][, .(
  pair,
  Dev = round(Dev, 3),
  Adult = round(Adult, 3),
  `QTL type (Dev)`       = qtl_Dev,
  `Splicing event (Dev)` = fifelse(events_Dev == "", "—", events_Dev),
  `QTL type (Adult)`     = qtl_Adult
)]
datatable(tab, rownames = FALSE, filter = "top",
          options = list(pageLength = 10, scrollX = TRUE))
```
