---
title: "Alzheimer's disease GWAS — interactive colocalization Manhattan plot"
format:
  html:
    embed-resources: true
    page-layout: full
    toc: false
execute:
  echo: false
  warning: false
  message: false
---

```{r setup}
#| include: false

pkgs <- c("data.table", "vroom", "stringr", "plotly", "crosstalk", "htmltools", "DT")
to_install <- setdiff(pkgs, rownames(installed.packages()))
if (length(to_install) > 0) install.packages(to_install, repos = "https://cloud.r-project.org")

library(data.table); library(vroom); library(stringr)
library(plotly); library(crosstalk); library(htmltools); library(DT)

# ---------------------------------------------------------------
# PARÂMETROS                                          ### AJUSTAR ###
# ---------------------------------------------------------------
sumstats_file <- "data/consensus_ADRD_withproxy.tsv"
windows_file  <- "data/windows_com_nome_locus.tsv"
coloc_file    <- "data/coloc_all_annotated.csv"

pph4_threshold <- 0.8      # limiar de colocalização significativa
gws_line       <- 5e-8     # linha vermelha (genome-wide)
sugg_line      <- 1e-5     # linha preta (sugestiva)

# Afinamento: um ÚNICO limiar para todo o genoma. Usar limiares diferentes
# dentro e fora das janelas cria colunas verticais artificiais (os loci
# descem mais que o resto do genoma), então o corte é uniforme.
p_display      <- 1e-4     # só variantes abaixo deste p entram no gráfico
cap_logp       <- 40       # teto do eixo y (APOE estoura a escala)
max_ds_tooltip <- 12       # máximo de datasets listados no tooltip

```

```{r dados}
#| include: false

# ---------------------------------------------------------------
# 1) Sumstats
# ---------------------------------------------------------------
gwas <- vroom(
  sumstats_file,
  col_select = c(chromosome, base_pair_location, p_value, rsid),
  show_col_types = FALSE
)
setDT(gwas)
setnames(gwas, c("chromosome", "base_pair_location", "p_value", "rsid"),
         c("chr", "bp", "p", "snp"))

gwas[, chr := suppressWarnings(as.integer(str_remove(as.character(chr), "^chr")))]
gwas <- gwas[!is.na(chr) & chr >= 1 & chr <= 22 & !is.na(bp) & !is.na(p)]

# p = 0 quebra o log; substitui pelo menor p positivo observado
min_p <- min(gwas$p[gwas$p > 0], na.rm = TRUE)
gwas[p <= 0, p := min_p]
gwas[, logp := pmin(-log10(p), cap_logp)]

# ---------------------------------------------------------------
# 2) Corte único + atribuição de locus
# ---------------------------------------------------------------
# O corte vem ANTES do overlap join: reduz de milhões para dezenas de
# milhares de linhas e garante que dentro e fora das janelas o critério
# de exibição seja idêntico.
cand <- gwas[p < p_display]

win <- as.data.table(vroom(windows_file, show_col_types = FALSE))
win[, chr := as.integer(str_remove(as.character(chr), "^chr"))]

cand[, `:=`(start = bp, end = bp)]
setkey(win, chr, start, end)

ov <- foverlaps(cand, win, by.x = c("chr", "start", "end"),
                type = "within", nomatch = NA)

# janelas de loci vizinhos podem se sobrepor: fica com a primeira ocorrência
ov <- unique(ov, by = c("chr", "bp", "snp"))
plot_dat <- ov[, .(chr, bp, snp, p, logp, locus_name)]
setorder(plot_dat, chr, bp)

message("Variantes plotadas: ", nrow(plot_dat),
        " | dentro de janelas: ", sum(!is.na(plot_dat$locus_name)))

# ---------------------------------------------------------------
# 3) Eixo x cumulativo + cores alternadas por cromossomo
# ---------------------------------------------------------------
chr_len <- plot_dat[, .(chr_max = max(bp)), by = chr][order(chr)]
chr_len[, offset := shift(cumsum(as.numeric(chr_max)), fill = 0)]

plot_dat <- merge(plot_dat, chr_len[, .(chr, offset)], by = "chr", all.x = TRUE)
plot_dat[, pos_cum := bp + offset]

axis_chr <- plot_dat[, .(center = (max(pos_cum) + min(pos_cum)) / 2), by = chr][order(chr)]

col_dark  <- "#12395C"
col_light <- "#7FA8D4"
plot_dat[, col := ifelse(chr %% 2 == 0, col_light, col_dark)]

# ---------------------------------------------------------------
# 4) Tooltip: resumo de colocalização por locus
# ---------------------------------------------------------------
coloc <- as.data.table(vroom(coloc_file, show_col_types = FALSE))
coloc[, gene_symbol := str_remove(as.character(gene_symbol), ";.*$")]
coloc <- coloc[!is.na(gene_symbol) & gene_symbol != ""]

sig <- coloc[PP.H4 > pph4_threshold]

top_hit <- sig[order(-PP.H4), .SD[1], by = locus][
  , .(locus, top_gene = gene_symbol, top_pp4 = PP.H4, top_ds = dataset)]

by_ds_raw <- sig[, .(genes = paste(sort(unique(gene_symbol)), collapse = ", ")),
                 by = .(locus, dataset)][order(locus, dataset)]

by_ds <- by_ds_raw[, {
  n <- .N
  shown <- .SD[seq_len(min(n, max_ds_tooltip))]
  bloco <- paste0("&nbsp;&nbsp;<i>", shown$dataset, "</i>: ", shown$genes, collapse = "<br>")
  if (n > max_ds_tooltip) {
    bloco <- paste0(bloco, "<br>&nbsp;&nbsp;<span style='color:#999'>+ ",
                    n - max_ds_tooltip, " outro(s) dataset(s)</span>")
  }
  .(n_ds = n, bloco = bloco)
}, by = locus]

n_genes <- sig[, .(n_genes = uniqueN(gene_symbol)), by = locus]

tip <- unique(win[, .(locus_name)])
tip <- merge(tip, top_hit, by.x = "locus_name", by.y = "locus", all.x = TRUE)
tip <- merge(tip, by_ds,   by.x = "locus_name", by.y = "locus", all.x = TRUE)
tip <- merge(tip, n_genes, by.x = "locus_name", by.y = "locus", all.x = TRUE)

tip[, tooltip := fifelse(
  is.na(top_gene),
  paste0("<b>", locus_name, "</b><br><span style='color:#999'>sem colocalização (PP.H4 > ",
         pph4_threshold, ")</span>"),
  paste0("<b>", locus_name, "</b><br>",
         "<b>Top:</b> ", top_gene, " (PP.H4 = ", sprintf("%.3f", top_pp4), ")<br>",
         "<span style='color:#666'>em ", top_ds, "</span><br>",
         "<span style='color:#666'>", n_genes, " gene(s) em ", n_ds, " dataset(s)</span>",
         "<br><br><b>Por dataset:</b><br>", bloco)
)]
tip <- tip[, .(locus_name, tooltip)]

# ---------------------------------------------------------------
# 5) Camadas: fundo (sem interação) e loci (com highlight)
# ---------------------------------------------------------------
bg_dat  <- plot_dat[is.na(locus_name)]
loc_dat <- merge(plot_dat[!is.na(locus_name)], tip, by = "locus_name", all.x = TRUE)
loc_dat[, hover := paste0(tooltip, "<br><br><span style='color:#999'>", snp,
                          " — chr", chr, ":", format(bp, big.mark = ","),
                          " — p = ", signif(p, 3), "</span>")]

# rótulo de cada locus, posicionado na variante mais significativa
labels <- loc_dat[order(-logp), .SD[1], by = locus_name]

# ---------------------------------------------------------------
# Repel vertical dos rótulos (estilo ggrepel, feito à mão)
# ---------------------------------------------------------------
# O texto é vertical, então colisões acontecem quando dois loci ficam
# próximos no eixo x. A solução é distribuir os rótulos em "faixas" de
# alturas diferentes: percorrendo da esquerda para a direita, cada rótulo
# entra na faixa mais baixa que ainda não tem um vizinho perto demais.
n_lanes      <- 4      # nº de alturas disponíveis
min_gap_frac <- 0.013  # distância mínima em x (fração da largura do eixo)
base_ay      <- 26     # deslocamento da primeira faixa, em pixels
lane_step    <- 34     # distância entre faixas, em pixels

x_span  <- diff(range(plot_dat$pos_cum))
min_gap <- min_gap_frac * x_span

setorder(labels, pos_cum)
lane_last_x <- rep(-Inf, n_lanes)
lane_vec    <- integer(nrow(labels))

for (i in seq_len(nrow(labels))) {
  x <- labels$pos_cum[i]
  free <- which((x - lane_last_x) >= min_gap)
  # faixa mais baixa disponível; se nenhuma estiver livre, usa a mais antiga
  l <- if (length(free) > 0) free[1] else which.min(lane_last_x)
  lane_vec[i]    <- l
  lane_last_x[l] <- x
}
labels[, lane := lane_vec]
labels[, ay := -(base_ay + (lane - 1) * lane_step)]

# Loci cuja variante mais forte fica ABAIXO do corte não aparecem no gráfico:
# não têm ponto para hover nem rótulo. Vale conferir a lista.
loci_ausentes <- setdiff(unique(win$locus_name), unique(loc_dat$locus_name))
if (length(loci_ausentes) > 0) {
  message("Loci sem variante acima de p < ", p_display,
          " (não aparecem no gráfico): ", paste(loci_ausentes, collapse = ", "))
}

sd_loci <- SharedData$new(as.data.frame(loc_dat), key = ~locus_name, group = "manhattan")
```

::: {.callout-note collapse="true"}
## How to use

Hover your mouse in any variant of a significant locus: **all variants of that locus will turn red** and the box will show the summary of colocalization of that locus. Double-click to clear the highlight. For busiest regions you can use the zoom tool to help separate the labels.

The background points are variants outside the colocalization windows and are not interactive. To keep the scale legible, the plot shows only variants with **p < 1e-4** and the y axis was truncated on the top because of APOE locus.
:::

```{r manhattan}
#| fig-height: 7.5
#| out-width: "100%"

xr <- range(plot_dat$pos_cum)

p <- plot_ly() |>
  add_trace(
    data = bg_dat, x = ~pos_cum, y = ~logp,
    type = "scattergl", mode = "markers",
    marker = list(size = 3, color = ~col, opacity = 0.55),
    hoverinfo = "skip", showlegend = FALSE, name = "background"
  ) |>
  add_trace(
    data = sd_loci, x = ~pos_cum, y = ~logp,
    type = "scattergl", mode = "markers",
    marker = list(size = 4.5, color = ~col, opacity = 0.9),
    text = ~hover, hoverinfo = "text", showlegend = FALSE, name = "loci"
  ) |>
  add_segments(
    x = xr[1], xend = xr[2], y = -log10(gws_line), yend = -log10(gws_line),
    line = list(color = "#C0392B", dash = "dash", width = 1),
    hoverinfo = "skip", showlegend = FALSE, inherit = FALSE
  ) |>
  add_segments(
    x = xr[1], xend = xr[2], y = -log10(sugg_line), yend = -log10(sugg_line),
    line = list(color = "#444444", dash = "dash", width = 1),
    hoverinfo = "skip", showlegend = FALSE, inherit = FALSE
  ) |>
  add_annotations(
    data = labels, x = ~pos_cum, y = ~logp, text = ~locus_name,
    textangle = -90, xanchor = "center", yanchor = "bottom",
    showarrow = TRUE, arrowhead = 0, arrowwidth = 0.5,
    arrowcolor = "#AAAAAA", ax = 0, ay = ~ay,
    font = list(size = 9, family = "Helvetica", color = "#222222"),
    inherit = FALSE
  ) |>
  layout(
    xaxis = list(title = "Chromosome", tickmode = "array",
                 tickvals = axis_chr$center, ticktext = axis_chr$chr,
                 zeroline = FALSE, showgrid = FALSE),
    yaxis = list(title = "-log<sub>10</sub>(P)", zeroline = FALSE,
                 showgrid = FALSE,
                 range = c(-log10(p_display) - 0.3, max(plot_dat$logp) * 1.12)),
    hoverlabel = list(align = "left", bgcolor = "white",
                      bordercolor = "#12395C",
                      font = list(size = 11, family = "Helvetica")),
    plot_bgcolor = "white", paper_bgcolor = "white",
    # margem superior dimensionada para caber a faixa mais alta + o texto
    margin = list(t = base_ay + (n_lanes - 1) * lane_step + 70)
  ) |>
  config(displaylogo = FALSE,
         modeBarButtonsToRemove = c("select2d", "lasso2d", "autoScale2d"))

# on = plotly_hover: destaca o grupo inteiro (locus) de uma vez
# opacityDim = 1: mantém o restante visível em vez de esmaecer
highlight(p, on = "plotly_hover", off = "plotly_doubleclick",
          color = "#D62728", opacityDim = 1,
          selected = attrs_selected(showlegend = FALSE))
```

## Summary of colocalization results by locus

```{r tabela}
tab <- sig[, .(best_pp4 = round(max(PP.H4), 3),
               datasets = paste(sort(unique(dataset)), collapse = ", "),
               n_datasets = uniqueN(dataset)),
           by = .(locus, gene_symbol)][order(locus, -best_pp4)]

setnames(tab, c("locus", "gene_symbol", "best_pp4", "datasets", "n_datasets"),
         c("Locus", "Gene", "Best PP.H4", "Datasets", "N datasets"))

datatable(tab, rownames = FALSE, filter = "top", extensions = "Buttons",
          options = list(pageLength = 15, dom = "Bfrtip",
                         buttons = c("copy", "csv"), scrollX = TRUE))
```
